【裁判字號】    92,交聲更,6
【裁判日期】    921208
【裁判案由】    違反道路交通管理處罰條例
【裁判全文】
臺灣宜蘭地方法院交通法庭裁定                      九十二年度交聲更字第六號
    移
    異  議  人  甲○○
右列異議人因違反道路交通管理處罰條例案件，對於交通部公路局臺北區監理所宜蘭
監理站九十二年七月九日所為之處分（原處分案號：北縣警交字第０三九００四八四
號），聲明異議，且不服本院中華民國九十二年九月三十日裁定（九十二年度交聲字
第八八號），提起抗告，經臺灣高等法院交通法庭裁定撤銷原裁定，並發回本院，裁
定如左：
        主  文
原處分撤銷。
甲○○不罰。
        理  由
一、本件原處分機關係以異議人即受處分人甲○○，於民國九十二年四月二十四日二
    十三時三十分許，駕駛車牌號碼ＤＨ—七七０九號自用小客車在臺北縣林口鄉○
    ○路、粉寮路口違規闖紅燈左轉，且拒絕停車接受稽查而逃逸，經臺北縣政府警
    察局新莊分局員警逕行以異議人違反道路交通管理處罰條例第五十三條及第六十
    條第一項規定逕行掣單舉發。嗣主管機關亦援依同條例第六十條第一項之規定，
    裁處異議人罰鍰三千元並記汽車違規紀錄一次，此見卷附舉發通知單及違反道路
    交通管理事件裁決書即明。惟按：
  (一)汽車駕駛人，行經有燈光號誌管制之交岔路口闖紅燈者，處新臺幣（下同）一千
    八百元以上五千四百元以下罰鍰；又汽車駕駛人駕駛汽車有違反道路交通管理處
    罰條例之行為，經交通勤務警察制止時，拒絕停車接受稽查而逃逸者，處三千元
    以上六千元以下罰鍰。道路交通管理處罰條例第五十三條、第六十條第一項分別
    定有明文可資參照。
  (二)道路交通管理處罰條例第六十三條第一項第一款及第三款復明定：汽車駕駛人駕
    駛汽車違反道路交通管理處罰條例第五十三條、第六十條第一項規定者，除應依
    該條所規定之罰鍰處罰外，並應分別予記違規點數三點（違反第五十三條部分）
    、一點（違反第六十條第一項部分）。
  (三)行為人如係駕駛汽車闖紅燈行駛，經交通勤務警察制止時拒絕停車接受稽查而逃
    逸，而為警逕行舉發，並在舉發違反道路交通管理事件通知單（下稱舉發通知單
    ）上所載之應到案日期前聽候裁決，經主管機關調查後仍認定其有上開違規行為
    者，依違反道路交通管理事件統一裁罰標準及處理細則第四十四條第一項及違反
    道路交通管理事件統一裁罰標準表之規定，需對該行為人各處以一千八百元（闖
    紅燈）、三千元（不服稽查逃逸）之罰鍰，並分別記違規點數三點、一點。而逕
    行舉發違反道路交通管理事件，經汽車所有人依通知單之應到案日期前到案，並
    告知違規駕駛人姓名、身分證統一編號及住址者，處罰機關應即另行通知違規駕
    駛人到案依法處理；逾應到案日期，處罰機關應依道路交通管理處罰條例第八十
    五條第三項規定處罰該汽車所有人，此見違反道路交通管理事件統一裁罰標準及
    處理細則第二十四條即明。
  (四)總上所陳，苟汽車駕駛人在道路上闖紅燈行駛而遭警當場攔停者，處罰機關固應
    對該汽車駕駛人依法處罰，惟若舉發機關並非當場對該違規汽車予以攔停，而係
    依違反道路交通管理事件統一裁罰標準及處理細則第二十三條第一項第一款及第
    四款「汽車違反道路交通管理事件有下列情形之一，當場不能或不宜攔截掣單舉
    發者，得逕行舉發之：一、闖紅燈或平交道。．．．四、不服從指揮稽查而逃逸
    者。」規定逕行舉發者，舉發機關僅能依前開處理細則第二十三條第二項之規定
    ，對汽車所有人進行掣單舉發，且如經舉發之汽車所有人在舉發通知單上所載之
    應到案日期前到案，並告知處罰機關該名闖紅燈行駛及不服稽查逃逸之汽機車違
    規駕駛人姓名、身分證統一編號及住址者，處罰機關應即依前開細則第二十四條
    規定處罰該名實際之違規駕駛人，但若汽車所有人未於應到案日期前到案或雖於
    應到案日期前到案，而未告知處罰機關實際之違規駕駛人者，處罰機關仍應依道
    路交通管理處罰條例第八十五條第三項「本條例關於車輛駕駛人之處罰，如應歸
    責於車輛所有人者，處罰車輛所有人。」規定，對車輛所有人加以處罰。合先敘
    明。
二、訊據異議人即受處分人甲○○固坦承車牌號碼ＤＨ—七七０九號自用小客車為其
    所有，但堅決否認有如舉發通知單所載之違規情事，辯稱：該車係以其名義購買
    ，但實際上均由其子或媳婦在臺北使用，其並未考領駕駛執照，亦不會開車，事
    發時其人在宜蘭等語。經查，證人即異議人甲○○之媳呂亞蒞已於九十二年七月
    十九日向本院原審提出異議狀內明白載述其為「駕駛人」綦詳，復於本院調查時
    到庭結證稱：本件自用小客車車主確為甲○○，但實際上該車係由其與其夫共同
    使用，舉發通知單上所載之違規時地應係由其開車，並非甲○○開車，且甲○○
    不會開車（見本院九十二年十二月四日訊問筆錄）等語翔實，核與異議人到庭所
    辯各語吻合一致。再者，交通部公路總局臺北監理所宜蘭監理站於九十二年七月
    九日所掣發之宜監字第裁四三─Ｚ000000000號、宜監字第裁四三─Ｚ
    000000000號違反道路交通管理事件裁決書均非由異議人甲○○簽收，
    而係由證人呂亞蒞於九十二年七月九日簽收，此有回執二份附卷足佐，故異議人
    甲○○顯無法得悉其所有之車牌號碼ＤＨ—七七０九號自用小客車已遭警掣開舉
    發通知單，自難苛求異議人可依違反道路交通管理事件統一裁罰標準及處理細則
    第二十四條之規定，在通知單之應到案日期前到案，並告知違規駕駛人姓名、身
    分證統一編號及住址。準上所述，本件舉發通知單所載違規時地之實際駕駛人並
    非異議人甲○○而係證人呂亞蒞已屬明甚，且異議人因均未收受交通部公路總局
    臺北監理所宜蘭監理站而不知其所有但實際上由證人呂亞蒞使用之自用小客車有
    本件之違規事實，皆稱明確。是揆諸首揭法條規定及說明，原處分機關針對本件
    違規情事所處罰之對象應為證人呂亞蒞而非異議人甲○○，當可認定，更未得苛
    求異議人依違反道路交通管理事件統一裁罰標準及處理細則第二十四條之規定向
    主管機關陳報實際違規駕駛人姓名、身分證統一編號及住址，亦詳前述。原處分
    機關未予詳查遽予裁罰，尚有未洽。本件異議為有理由，原處分應予撤銷，另諭
    知異議人甲○○不罰。
據上論斷，應依道路交通案件處理辦法第二十條，裁定如主文。
中    華    民    國      九十二      年      十二      月      八      日
                                臺灣宜蘭地方法院交通法庭
                                    法  官  陳  嘉  年
右正本證明與原本無異。
如不服本裁定，應於裁定送達後五日內向本院提出抗告狀。( 應附繕本 )
                                    書記官  詹  玉  惠
中    華    民    國      九十二      年      十二      月      十      日


司法院資訊處製作；財團法人民間司法改革基金會備份。
